臺灣臺中地方法院刑事判決
111年度易字第1445號
公  訴  人  臺灣臺中地方檢察署檢察官
被      告  蔡佳期





上列被告因竊盜案件，經檢察官提起公訴（111 年度偵字第2543
7 號），本院判決如下：
    主    文
蔡佳期犯侵入住宅竊盜罪，處有期徒刑陸月，併科罰金新臺幣壹
萬元，有期徒刑如易科罰金、罰金如易服勞役，均以新臺幣壹仟
元折算壹日。未扣案之犯罪所得黃金手鍊貳條、碎鑽戒指貳枚、
「施華洛世奇」品牌之項鍊壹條、新臺幣肆仟捌佰元均沒收，於
全部或一部不能沒收或不宜執行沒收時，均追徵其價額。
　　犯罪事實
一、蔡佳期於民國111 年3 月4 日上午8 時52分許，駕駛車牌號
    碼0000-00 號自用小客車至臺中市○○區○○路000 巷00號透天
    厝欲拜訪友人林鈴英時，見該透天厝無人在家且大門未上鎖
    ，竟意圖為自己不法之所有，基於侵入住宅竊盜之犯意，趁
    無人注意之際，推開林鈴英上址住所大門侵入屋內後（侵入
    住居部分未據告訴），發現該透天厝3 樓由蔡絜羽（即林鈴
    英之媳婦）所居住之房門並未上鎖，即打開房門並步入房內
    而徒手竊取蔡絜羽所有置於書桌抽屜、化妝台抽屜、衣櫃抽
    屜內之黃金手鍊2 條、碎鑽戒指2 枚、「施華洛世奇」品牌
    之項鍊1 條（該等物品價值據蔡絜羽所述，手鍊部分共新臺
    幣《下同》2 萬5000元、戒指部分共2 萬8000元、項鍊為2500
    元）、4 個紅包袋內之現金共4800元（起訴書誤載為「6000
    元」，應予更正，詳後述）等得手後，隨即下樓駕車離去。
    嗣蔡絜羽返家後見原收藏於抽屜內之項鍊無故掉落在房間地
    面而察覺有異，於清點後發現前揭財物遭竊遂報警處理，經
    警調閱監視器錄影畫面循線調查，始悉上情。
二、案經蔡絜羽訴由臺中市政府警察局霧峰分局報告臺灣臺中地
    方檢察署檢察官偵查起訴。
    理　　由
壹、程序事項
一、本判決所引用被告以外之人於審判外之陳述，檢察官、被告
    蔡佳期於本院準備程序、審理中均未聲明異議（本院卷第59
    至65、81至97頁），本院審酌該等證據資料作成之情況，核
    無違法取證或其他瑕疵，且與待證事實有關連性，認為適當
    得為證據，依刑事訴訟法第159 條之5 規定，均有證據能力
    。
二、又本判決所引用之非供述證據，查無違反法定程序取得之情
    形，依刑事訴訟法第158 條之4 規定之反面解釋，均具有證
    據能力。
貳、實體認定之依據
一、上開犯罪事實，業據被告於本院審理時坦承不諱（本院卷第
    81至97頁），核與證人即告訴人蔡絜羽於警詢、本院審理中
    所為證述大致相符（偵卷第41至43、81至97頁），並有監視
    器影像翻拍照片、遭竊項鍊及黃金手鍊照片、臺中市政府警
    察局霧峰分局刑案現場勘察報告（含刑案現場照片）、證人
    蔡絜羽所提出珠寶銀樓購買證明、保證單、珠寶購買證明、
    臉書對話記錄截圖、LINE對話記錄截圖等附卷為憑（偵卷第
    45至47、48、49至64頁，本院卷第101 至113 頁），足認被
    告之自白與事實相符，洵堪採為論罪科刑之依據。至於公訴
    意旨雖認證人蔡絜羽遭竊之現金為6000元，然依證人蔡絜羽
    於警詢中表示：我遭竊的物品中，紅包袋內的現金約6000元
    遭竊等語（偵卷第42頁），於本院審理時證稱：我所失竊的
    物品有2 條黃金手鍊、2 個碎鑽戒指、現金、一些比較小的
    銀飾飾品類的，還有「施華洛世奇」的項鍊1 條、4 個紅包
    袋，紅包袋是年初小朋友過年的壓歲錢，我放在我的抽屜內
    ，裡面有現金大約6000元左右，我先生不知道我把這些物品
    分別放在書桌、化妝台、衣櫃抽屜內，都是我自己收起來的
    等語（本院卷第85、90、91頁），足知證人蔡絜羽就其遭竊
    多少金額之現金尚非肯定；衡以被告於本院審理時堅稱其所
    竊取之現金只有4800元等語（本院卷第91、94頁），則於卷
    內並無相關資料可佐之情況下，即難率認證人蔡絜羽遭竊之
    現金為6000元，而應對被告為有利認定即證人蔡絜羽遭竊之
    現金僅為4800元，公訴意旨認證人蔡絜羽遭竊6000元，容屬
    有誤，應予更正。
二、綜上所陳，本案事證明確，被告上開犯行堪以認定，應依法
    論科。
參、論罪科刑
一、按竊盜罪所保護之法益，在於財產監督權人對於特定財物之
    支配管領權能，倘其原本穩固之持有狀態遭到行為人破壞，
    而無法繼續持有、使用或為事實上及法律上之處分行為，且
    行為人並因此建立自己對於該物之持有關係，並以居於類似
    所有權人之地位或外觀而予支配管領，又具備不法所有之意
    圖，即已合致於刑法竊盜罪之構成要件。又行為人因原持有
    人對於財物之支配力一時弛緩，乘機取得移歸自己持有，仍
    應論以竊盜罪（最高法院91年度台上字第6543號判決意旨參
    照）。證人蔡絜羽於案發時雖未在場看管監督上開財物，惟
    此僅係財產監督權人管領力之一時鬆弛，而遭被告破壞其穩
    固之持有狀態，被告並建立自己對於前開物品之非法持有關
    係，自無礙於刑法竊盜罪之成立。
二、核被告所為，係犯刑法第321 條第1 項第1 款之侵入住宅竊
    盜罪。
三、爰以行為人之責任為基礎，審酌被告不思循正當途徑獲取所
    需，反企圖不勞而獲，而為本案犯行，實不可取，且僅為滿
    足己身所欲，即任意竊取他人之財物，顯然欠缺尊重他人財
    產權之觀念；並考量被告迄今未與證人蔡絜羽達成調（和）
    解或彌補其所受損害，及被告於警詢、本院準備程序時均否
    認犯罪，直到於本院審理中進行交互詰問程序後始坦承犯行
    等犯後態度；參以，被告此前曾有不法犯行經法院論罪科刑
    之情，有臺灣高等法院被告前案紀錄表在卷可考（本院卷第
    15至34頁）；兼衡被告於本院審理時自述國中肄業之智識程
    度、之前從事物流送貨工作、收入普通、已婚、子女已經成
    年之生活狀況（本院卷第96頁），暨其犯罪之動機、目的、
    手段、所竊財物價值等一切情狀，量處如主文所示之刑，並
    諭知有期徒刑如易科罰金、罰金如易服勞役之折算標準。
肆、沒收
　　末按犯罪所得，屬於犯罪行為人者，沒收之；前2 項之沒收
    ，於全部或一部不能沒收，或不宜執行沒收時，追徵其價額
    ，刑法第38條之1 第1 項前段、第3 項定有明文。未扣案之
    黃金手鍊2 條、碎鑽戒指2 枚、「施華洛世奇」品牌之項鍊
    1 條、現金4800元，乃被告犯本案侵入住宅竊盜罪所獲取之
    財物，為被告之犯罪所得，爰依上揭規定均宣告沒收，並於
    全部或一部不能沒收或不宜執行沒收時，均追徵其價額。
據上論斷，應依刑事訴訟法第299 條第1 項前段，刑法第321 條
第1 項第1 款、第41條第1 項前段、第42條第3 項、第38條之1 
 第1 項前段、第3 項，刑法施行法第1 條之1 第1 項，判決如
主文。
本案經檢察官洪淑姿提起公訴，檢察官李濂到庭執行職務。
中　　華　　民　　國　 111　　年　　9 　　月　　16　　日
                   刑事第十三庭　法　官  劉依伶
以上正本證明與原本無異。
如不服本判決應於收受送達後20日內向本院提出上訴書狀，並應
敘述具體理由；其未敘述上訴之理由者，應於上訴期間屆滿後20
日內向本院補提理由書（均須按他造當事人之人數附繕本）「切
勿逕送上級法院」。
告訴人或被害人如不服判決，應備理由具狀向檢察官請求上訴，
上訴期間之計算，以檢察官收受判決正本之日起算。
　　　　                         書記官  盧弈捷
中　　華　　民　　國　 111　　年　　9 　　月　　16　　日
附錄本案論罪科刑法條：
中華民國刑法第321條
犯前條第1項、第2項之罪而有下列情形之一者，處6月以上5年以
下有期徒刑，得併科50萬元以下罰金：
一、侵入住宅或有人居住之建築物、船艦或隱匿其內而犯之。
二、毀越門窗、牆垣或其他安全設備而犯之。
三、攜帶兇器而犯之。
四、結夥三人以上而犯之。
五、乘火災、水災或其他災害之際而犯之。
六、在車站、港埠、航空站或其他供水、陸、空公眾運輸之舟、
    車、航空機內而犯之。
前項之未遂犯罰之。